【裁判字號】    95,交訴,115
【裁判日期】    950728
【裁判案由】    公共危險等
【裁判全文】
臺灣高雄地方法院刑事判決             95年度交訴字第115號
公  訴  人  臺灣高雄地方法院檢察署檢察官
被      告  甲○○
上列被告因過失致死等案件，經檢察官提起公訴（95年度偵字第
8991號），本院適用簡式審判程序，判決如下：
    主  文
甲○○服用酒類，不能安全駕駛動力交通工具而駕駛，處有期徒
刑參月；又駕駛動力交通工具肇事，致人死亡而逃逸，處有期徒
刑捌月；又因過失致人於死，處有期徒刑拾月；應執行有期徒刑
壹年捌月。
    事  實
一、甲○○未領有駕駛執照，依法不得駕駛小客車，且於民國（
    下同）95年3 月22日凌晨5 時許，在高雄市○○○路附近與
    友人共同飲酒，明知其時酒後業已酒醉，且達不能安全駕駛
    動力交通工具小客車之程度，竟仍駕駛車號4013-LY 號自用
    小客車，欲返回其位在臺南縣永康市○○○街2 號住處，而
    於當日上午5 時55分許，其沿高雄山苓雅區○○○路由西往
    東方向行駛，行經五福一路與廣州路之交岔路口時，本應注
    意汽車行駛時，駕駛人應注意汽車行近行人穿越道前，應減
    速慢行，遇有行人穿越時，無論有無交通警察指揮或號誌指
    示，均應暫時讓行人先行通過，且設有閃光黃燈號誌處，車
    輛應減速接近，注意安全，小心通過，而依當時係日間且天
    候晴朗、柏油路面乾燥、無缺陷及障礙物、視距良好，且該
    交岔路口中甲○○行駛方向上設有閃光黃燈號誌，號誌動作
    正常，並無不能注意之情事，卻疏於注意其車交岔路口處，
    適有行人劉蔣體於上開交岔路口東側之行人穿越道由北往南
    正橫越五福一路，且未注意在該路口上所設置之閃光黃燈警
    告號誌，竟貿然以逾越該路段時速50公里速率限制之時速60
    公里速度駛入上開交岔路口，以致甲○○車之車頭，撞及正
    在行人穿越道上橫越馬路之劉蔣體，致劉蔣體受撞後，身軀
    彈落至甲○○車之前擋風玻璃及引擎蓋上，再跌落地面，而
    受有腦挫傷、頭部外傷等嚴重傷害，且於送醫前死亡。詎甲
    ○○駕駛上開小客車肇事，且致劉蔣體死亡後，竟未下車查
    看，停留現場等待警方處理，卻仍逕以超速之時速60公里之
    車度，駕車逃離現場，幸經現場民眾乙○○當場目擊車禍發
    生經過，並駕車自後追趕，記下甲○○所駕駛上開自用小客
    車之車號後報警處理，經警於同日上午6 時30分許，在國道
    中山高速公路岡山收費站攔獲甲○○，並對其施以酒精濃度
    測試，發現其呼氣中酒精濃度達0.39MG/L，始悉上情。
二、案經高雄市政府警察局苓雅分局報請臺灣高雄地方法院檢察
    署檢察官偵查起訴。
    理  由
一、上開酒後駕駛、過失致死與肇事逃逸等之事實，業被告甲○
    ○於偵、審中坦認不諱（見警卷第1 ～6 、25～26頁，偵卷
    第5 ～6 頁，本院卷第24頁）。
  （一）酒後駕駛犯行部分：
        除被告上開自白外，並有舉發違反道路交通管理事件通
        知單（見警卷第15頁）、酒精值測定表（見警卷第15頁
        ）、刑法第185 條之3 案件測試觀察紀錄表（見警卷第
        13頁）各1 份在卷可稽；又按刑法第185 條之3 規定所
        謂「不能安全駕駛」，乃抽象危險犯，並不以發生具體
        危險為必要，對於呼氣酒精濃度已達每公升0.55毫克（
        0.55MG/L）以上，肇事率為一般正常人之10倍，認為已
        達不能安全駕車之標準，此業經法務部88年5 月18日以
        法88檢字第001669號函告週知，應為絕對不能安全駕駛
        動力交通工具。又當人飲酒後，若以呼氣酒精濃度測試
        器測得之呼氣濃度達到每公升0.5 毫克時，反應較慢，
        感覺減低，將影響駕駛；達到每公升0.75毫克時，思考
        與個性行為均會改變；達到每公升1.0 毫克時，步態不
        穩，噁心嘔吐，精神混惑不清晰；亦業據行政院國軍退
        除役官兵輔導委員會臺北榮民總醫院以民國88年8 月5
        日（88）北總內字第26868 號函釋明確。查本件被告酒
        精濃度測試結果，高達0.39MG/L，已逾法定之0.25MG/L
        之最高限制，依據上開研究報告有關駕駛人酒後駕車行
        為表現之結論，足認被告因飲酒已至駕駛技巧障礙，視
        覺及行為反應能力減低，而達不能安全駕駛動力交通工
        具無疑；況被告於前揭時、地駕駛汽車，竟疏於注意其
        車前有被害人正在前開交岔路口之行人穿越道上橫越馬
        路，竟仍車頭撞及被害人身軀致死而肇事之事實，業據
        被告坦認於前，且有目擊證人乙○○在審理時證述在卷
        （見本院卷第48頁），以及且有道路交通事故現場圖、
        道路交通事故調查報告表（一）、（二）（見本院卷第
        57～60頁）、臺灣高雄地方法院檢察署相驗屍體證明書
        各1 份（見相驗卷第26頁）等附卷可資證明，則由被告
        酒後未能妥適駕控該車，致生本件車禍，更徵其酒醉程
        度確實已喪失安全駕駛操控動力交通工具之能力，猶臻
        明確。從而，本案就被告酒後駕駛之犯行，事證已明，
        洵堪認定。
  （二）過失致死犯行部分：
      １被告已自承無駕駛執照且過失致死犯行於前，且有道路
        交通事故現場圖、道路交通事故調查報告表（一）、（
        二）（見本院卷第57～60頁）、上開肇事路口照片8 幀
        （見相驗卷第34～37頁）及肇事車輛照片4 幀（見相驗
        卷第11頁）在卷足憑；而被告於前揭時、地駕駛前確有
        飲酒，且吐氣之酒精濃度達每公升0.64毫克一節，亦有
        其酒精測試單、舉發違反道路交通管理事件通知單各1
        紙附卷可稽（見警卷第13、15頁）；又被害人劉蔣體因
        本件車禍死亡，亦經公訴人相驗屬實，製有勘驗筆錄、
        相驗屍體證明書、驗斷書（見相驗卷第20、24、26、40
        ～51頁）以及高雄市立民生醫院診斷證明書（見相驗卷
        第50頁），可見被害人確因本件車禍而死亡。
      ２按「汽車行近行人穿越道前，應減速慢行，遇有行人穿
        越時，無論有無交通警察指揮或號誌指示，均應暫停讓
        行人先行通過。」，「汽車駕駛人飲用酒類後，其吐氣
        所含酒精濃度超過每公升0.25毫克以上者，不得駕車」
        道路交通安全規則第103 條、第114 條第2 款定有明文
        ；又道路交通標誌標線號誌設置規定第211 條第1 項第
        1 款規定：「閃光黃燈表示『警告』，車輛應減速接近
        ，注意安全，小心通過。」經查：上開交岔路口被告行
        車方向面對有閃光黃燈，且被害人確實行走於該路口之
        行人穿越道上等情，除經目擊證人乙○○於本院證述屬
        實外，並有道路交通事故調查表（一）載明該路口設有
        閃光號誌且該號誌之動作正常可資證明；而被告駕車行
        駛於上開，明知不得酒後駕車，且已見及該路口之閃光
        黃燈號誌（見本院卷第62頁之高雄市政府警察局交通大
        隊事故談話紀錄表載述甚明），原應切實注意減速接近
        ，注意安全，小心通過；且依當時係日間且天候晴朗、
        柏油路面乾燥、無缺陷及障礙物、視距良好，且該交岔
        路口中甲○○行駛方向上所設有閃光黃燈號誌動作正常
        之事實，業據道路交通事故調查報告表（一）之記載明
        確（見本院卷第58頁），是其顯無不能注意之情事存在
        ；詎其沿上開路段，駛經前述交岔路口，竟逾越該路段
        時速50公里速限，以時速60公里之超速前行，業據被告
        於警詢時均供承甚明（警卷第3 頁、本院卷第61頁談話
        紀錄表），而於肇事後經承辦員警測試被告吐氣後之酒
        精濃度亦超過法定標準之每公升0.25毫克，達每公升0.
        39毫克，亦如前述，足見被告酒後已嚴重影響其駕駛之
        操控及判斷能力，以致雖見及上開交岔路口之閃光黃燈
        號誌，非但未曾減速慢行、小心通過，反而毫無警惕，
        仍貿然以超速之60公里時速駛進交岔路口內，以致見被
        害人即行人劉蔣體在該路口所設之行人穿越道上正常橫
        越道路時，即因被告駕駛能力之降低及車輛高速前行不
        及反應，致其車前車頭撞擊被害人身軀，使被害人被撞
        後身軀彈起撞上被告車前擋風玻璃及引擎蓋上，再跌落
        地面，頭部重創，不治死亡，被告之過失，顯屬明確；
        又被害人因本件車禍死亡，與被告之過失行為間有相當
        因果關係；從而，本件罪證明確，被告犯行已堪認定。
  （三）肇事逃逸犯行部分：
        亦經被告審理中坦認肇事逃逸之犯行，核與目擊證人乙
        ○○於警、偵訊所證之情節相符（見警卷第6 頁，偵卷
        第29～30頁），且被告逃逸後駛至國道中山高速公路岡
        山收費站處始被警循線查獲一節，亦據被告於警詢時供
        承不諱（見警卷第3 頁），可知被告肇事後確實逃離現
        場無訛；而被告車禍肇事並致被害人因之死亡等情，亦
        均如前述，是被告此部分之犯行亦足認定。
二、本案相關之法律比較適用：
    行為後法律有變更者，適用行為時之法律。但行為後之法律
    有利於行為人者，適用最有利於行為人之法律，刑法第2條
    第1 項定有明文。查被告於前開行為後，刑法第33條第5 款
    、第51條第5 款業經總統於94年2 月2 日修正公布，並依刑
    法施行法第10條之1 規定自95年7 月1 日施行。職是，本件
    自應就被告行為前、後相關法律有修正者，依前揭規定加以
    比較適用。茲說明如下：
  １又按被告行為時，刑法第185 條之3 所定之法定本刑為1年
    以下有期徒刑、拘役或30,000元以下罰金，另依現行法規所
    定貨幣單位折算新臺幣條例第2 條規定，現行法規所定金額
    之貨幣為圓、銀元或元者，以新臺幣元之3 倍計算，換言之
    ，被告行為時之刑法第185 條之3 之法定本刑，就罰金部分
    ，經折算為新臺幣後，為新臺幣90,000元，另刑法第276 條
    第1 項所定之法定本刑為2 年以下有期徒刑、拘役或2 千元
    以下罰金，另依罰金罰鍰提高標準條例第1 條前段規定，依
    法律應處罰金、罰鍰者，就其原定數額得提高為2 至10倍 (
    中華民國72年7 月27日司法院、行政院令發布，並自72年8
    月1 日起施行：「依戡亂時期罰金罰鍰提高標準條例 (80年
    5 月6 日修正名稱為罰金罰鍰提高標準條例)第1條前段及第
    3 條規定將刑法定有罰金各條之罰金數額，均提高為10倍)
    。及依現行法規所定貨幣單位折算新臺幣條例第2 條規定，
    現行法規所定金額之貨幣為圓、銀元或元者，以新臺幣元之
    3 倍計算，換言之，刑法第276 條第1 項之法定本刑就罰金
    刑部分，經折算為新臺幣後，為新臺幣60,000元；而被告行
    為後，依95年6 月14日公布之刑法施行法第1 條之1 規定，
    中華民國94年1 月7 日刑法修正施行後，刑法分則編所定罰
    金之貨幣單位為新臺幣 (第1 項)。94 年1 月7 日刑法修正
    時，刑法分則編未修正之條文定有罰金者，自94年1 月7 日
    刑法修正施行後，就其數額提高為30倍。但自72年6 月26日
    至94年1 月7 日新增或修正之條文，就其所定數額提高為3
    倍 (第2 項)， 其立法理由謂：刑法24年施行後，為解決國
    民所得經濟水準已大幅提昇問題，有關罰金與罰鍰倍數之調
    整及銀元與新臺幣之折算標準，訂有「罰金罰鍰提高標準條
    例」及「現行法規所定貨幣單位折算新臺幣條例」，除罰金
    以1 銀元折算3 元新臺幣外，並將72年6 月26日以前修正之
    刑法部分條文罰金數額提高為10倍；其後修正者則不再提高
    倍數，亦即刑法分則各罪罰金數額視前開情形分別提高為30
    倍或3 倍。考量新修正之刑法施行後，不再適用「現行法規
    所定貨幣單位折算新臺幣條例」，為使罰金數額趨於一致，
    避免衍生新舊法比較適用問題，以緩和實務適用法律之衝擊
    ，於不變動罰金數額之前提下，爰為第2 項規定等語。查刑
    法第185 條之3 係88年4 月21日增訂公布施行，是依據前揭
    刑法施行法第1 條之1 之規定，刑法第185 條之3 之法定本
    刑，自95年7 月1 日起，就罰金部分即改為新臺幣90,000元
    ，與刑法施行法第1 條之1 修訂前之數額並無不同；另刑法
    第276 條第1 項自72年6 月26日至94年1 月7 日間並無修正
    ，是依據前揭刑法施行法第1 條之1 之規定，刑法276 條第
    1 項之法定本刑，自95年7 月1 日起，即改為新臺幣20,000
    元，就罰金部分即改為新臺幣60,000 元，與刑法施行法第1
    條之1 修訂前之數額並無不同。然再以被告行為後，修正後
    之刑法第33條第5 款規定罰金刑之下限為新台幣1,000 元，
    且以百元計算之；而依修正前之刑法第33條第5 款規定之罰
    金刑下限，為銀元1 元，提高10倍後為銀元10元，換算為新
    台幣30元；是比較新舊法之規定，修正後之規定並非較有利
    於被告，依刑法第2 條第1 項前段之規定，應適用行為時之
    法律，即適用修正前之刑法第33條第5 款之罰金刑規定。
  ２又被告行為後，刑法第51條關於數罪併罰之定應執行刑規定
    亦於民國94年1 月7 日修正公布，並於95年7 月1 日施行，
    修正前刑法第51條第5 款規定：「宣告多數有期徒刑者，於
    各刑中之最長期以上，各刑合併之刑期以下，定其刑期。但
    不得逾20年。」，修正後刑法第51條第5 款規定：「宣告多
    數有期徒刑者，於各刑中之最長期以上，各刑合併之刑期以
    下，定其刑期。但不得逾30年。」，經比較新舊法結果，修
    正後規定並末較有利於被告，是依刑法第2 條第1 項前段之
    規定，仍應依修正前刑法第51條第5 款規定。
  ３按被告犯罪後法律有變更，而比較行為時及裁判時之法律時
    ，應就與罪刑有關之共犯、未遂犯、結合犯以及累犯加重、
    自首減輕、暨其他法定加減原因與加減例等一切情形，比較
    其全部之結果，而為整體之適用，不能割裂而分別適用新舊
    法有利之條文（最高法院95年度台上字第3735號判決意旨參
    照）。本件經依前述是否論以數罪併罰、罰金刑下限等規定
    合併比較之結果，爰認修正前刑法相關規定較有利於被告，
    故應依修正前刑法作為本件被告論罪科刑之依據。
三、核被告甲○○所為，係犯刑法185 條之3 之酒後駕駛、同法
    第276 條第1 項過失致死及同法第185 之4 肇事逃逸等罪。
    被告甲○○所犯上開3 罪，犯意各別，行為互殊，犯罪構成
    要件不同，應予分論併罰。被告於坦認無駕駛執照駕車、酒
    後駕駛且行經行人穿越道不依規定讓行人優先通行，因而致
    被害人死亡之事實，業如前述，應依道路交通管理處罰條例
    第86條第1 項規定，就被告所犯過失致死犯行部分，加重其
    刑。爰審酌被告甲○○前未曾犯罪，此有臺灣高等法院被告
    前案紀錄表可按，其素行良好，今偶因酒後粗疏，貿然駕車
    ，竟爾肇事致被害人死亡，且於肇事後逃逸，所為犯罪手段
    及惡性均非輕微，且被害人因本件車禍死亡，所生實害亦鉅
    ，惟並念其犯罪後，坦認犯行，尚見悔意，以及迄今尚未與
    被害人家屬達成和解並合理賠償等一切情狀，量處如主文所
    示之刑（惟就罰金刑下限之適用應依修正前刑法規定），並
    適用修正前之刑法第51條第5 款定其應執行刑，以示懲儆。
據上論斷，應依刑事訴訟法第299 條第1 項前段、第273 條之1
第1 項，道路交通管理處罰條例第86條第1 項，刑法第185 條之
3 、第185 條之4 、第276 條第1 項、修正前刑法第51條第5款
，判決如主文。
本案經檢察官黃建銘到庭執行職務。
中    華    民    國    95    年    7     月    28    日
                        交通法庭法  官  高思大
右正本證明與原本無異。
如不服本判決，應於判決送達後10日內向本院提出上訴狀，上訴
於台灣高等法院高雄分院（須附繕本）。
中    華    民    國    95    年    8     月    1     日
                                書記官  蔡語珊
附錄本判決論罪法條：
中華民國刑法第 185條之3：
  服用毒品、麻醉藥品、酒類或其他相類之物，不能安全駕駛動
  力交通工具而駕駛者，處1年以下有期徒刑、拘役或3萬元以下
  罰金。
中華民國刑法第185條之4：
  駕駛動力交通工具肇事，致人死傷而逃逸者，處6月以上5年以
  下有期徒刑。
中華民國刑法第276條第1項：
  因過失致人於死者，處2年以下有期徒刑、拘役或2千元以下罰
  金。


司法院資訊處製作；財團法人民間司法改革基金會備份。
